台灣彰化地方法院民事判決　九十三年度小上字第一五號
　　上　訴　人　甲○○
　　被上 訴 人　員林綜合市場管理委員會
　　法定代理人　銓重
右當事人間請求給付管理費事件，上訴人對於中華民國九十三年四月八日本院員林簡
易庭九十三年度員小字第四七號第一審判決提起上訴，本院判決如左：
    主      文
上訴駁回。
第二審訴訟費用由上訴人負擔。
    理　　　由
一、按小額程序之第二審判決，依上訴意旨足認上訴為無理由者，得不經言詞辯論為
    之，民事訴訟法第四百三十六條之二十九定有明文。
二、被上訴人在原審起訴主張：上訴人為被上訴人之會員，自民國八十七年三月一日
    起至九十一年十二月三十一日止，共積欠管理費新台幣（下同）三萬零八百元及
    逾期滯納金一萬二千三百二十元，共計四萬三千一百二十元，迭經催討無效，爰
    請求被告給付上開金額等語。上訴人則辯稱：被上訴人未善盡管理之責，維持公
    共秩序，任其店舖走廊堵塞，攤販佔用，車輛停放，致無法營運，影響上訴人之
    權益至鉅，故停止繳交管理費，被上訴人不應收取管理費，且上訴人對應繳管理
    費之標的僅持有二分之一，不應全部負擔等語置辯。原審斟酌調查證據及辯論意
    旨所得之結果，認上訴人對其會員資格不爭執，即有依章程繳納管理費之義務，
    其所抗辯上訴人未善盡管理責任部分，縱認為真，亦無得為繳交管理費之同時履
    行抗辯事由，又被上訴人係以會員為單位計算、收取管理費，上訴人所辯不足採
    ，而准被上訴人之請求，並依職權為假執行之宣告。
三、上訴意旨雖主張：依員林綜合市場管理委員會章程第二條、第十四條、第十六條
    規定，被上訴人對員林綜合市場應負管理之責，惟長期以來，市場內環境雜亂，
    公共設施未見安全檢查及保養，影響生意甚鉅。依民法第二百六十四條第一項規
    定，本件被上訴人依約應善盡管理職責與上訴人按月繳納管理費之間，屬有對價
    關係，被上訴人未盡管理職責，在其補正瑕疵前，上訴人自得行使同時履行抗辯
    權，拒絕繳納管理費，故原判決認「．．．原告（即被上訴人）未善盡管理責任
    部分，縱認為實，亦無得為其繳交管理費之同時履行抗辯事由，遑論原告否認此
    點，被告（即上訴人）亦無舉證證明．．．」，實有判決不適用法規之違法云云
    。惟查：
　(一)按因契約互負債務者，於他方當事人未為對待給付前，得拒絕自己之給付，民法
    第二百六十四條第一項前段固定有明文。惟同時履行之抗辯，乃係基於雙務契約
    而發生，倘雙方之債務，非本於同一之雙務契約而發生，縱令雙方債務在事實上
    有密切之關係，或雙方之債務雖因同一之雙務契約而發生，然其一方之給付，與
    他方之給付，並非立於互為對待給付之關係者，均不能發生同時履行之抗辯，業
    經最高法院著有五十九年度台上字第八五０號判例可稽。
　(二)經查，員林綜合市場管理委員會章程係由會員大會通過實施，修正時亦同。管理
    費之訂定，係由管理委員會計算（或預估）每月各項支出費用總金額後，以收支
    平衡為原則，算出各會員每月須負擔管理費金額，並送會員大會通過後公告實施
    。又被上訴人以共同管理員林綜合市場之秩序與環境衛生及公共設施之維護為宗
    旨。會員享有選舉、罷免管理委員之權利。會員有遵守章程、管理委員會決議事
    項、按時繳納管理費等義務。管理委員任期三年，由外圍店舖、攤位、內店舖會
    員各自互選出三人、三人、二人及另一人為地下室委員（由員林鎮長兼任）計九
    人擔任。委員會有僱用、解聘總幹事、職員、清潔工，審議管理費分攤金額等職
    權。管理員負責管理市場交通秩序及環境衛生、公共設施之安全檢查及保養等情
    ，業經原判決理由要領記載甚明。是依上開規章內容，可知上訴人係依會員大會
    通過之章程規定，按會員大會之決議而繳納管理費，其繳交管理費之義務並非基
    於兩造之契約關係而發生，且各會員繳納之管理費，係用以支付各項支出費用總
    金額，屬各會員應負擔之費用，自不能因由被上訴人統籌收取，即認係上訴人對
    被上訴人執行管理事務所為之對待給付，上訴人主張二者之間有對價關係云云，
    要無可採。又被上訴人係由會員互為選舉管理委員與員林鎮長兼任之委員組成，
    依會員大會通過實施之章程規定而負管理之責，性質上僅為執行機關，其與上訴
    人間並無契約關係存在，縱其執行管理事務有所不當，各會員既得依規章規罷免
    管理委員，另行選舉稱職之管理委員組成管理委員會，以改善管理情形，自不得
    以此為由拒絕繳納管理費。是依上開說明，本件並無同時履行抗辯之適用，原判
    決認定上訴人有繳交管理費之義務，不得以被上訴人未善盡管理之責，為其同時
    履行抗辯事由，核屬於法無違，上訴人主張原判決違背民法第二百六十四條第一
    項之規定，有判決不適用法規之違法云云，為無理由。
四、上訴理由雖另主張：被上訴人請求上訴人給付八十七年三月一日起至九十一年十
    二月三十一日止之管理費及滯納金，違反民法第一百二十六條消滅時效之規定，
    上訴人於原審已表示拒絕繳納管理費，惟是否即為行使消滅時效之抗辯權，意思
    不明時，原審有依民事訴訟法第一百九十六條第二項行使闡明權之職責，詎原審
    未行使闡明權，遽予判決被上訴人全部勝訴，參照最高法院四十九年台上字第一
    五三０號判例意旨，亦有判決不適用法規之違法云云。然查，上訴人於原審僅以
    被上訴人管理品質不良為由拒付管理費，全無任何請求時效之抗辯，並無是否行
    使消滅時效意思不明情形，原審自無闡明上訴人行使時效抗辯權之義務。上訴意
    旨僅以其拒絕給付，即指摘原判決未行使闡明權，有不適用法規之違法云云，亦
    無有未合。
五、綜上所述，原判決並無上訴人所指違背法令情事，本件依其上訴意旨足認上訴為
    無理由，爰不經言詞辯論，逕以判決駁回其上訴。
六、據上論結，本件上訴為無理由，依民事訴訟法第四百三十六條之二十九、第四百
    三十六條之三十二第二項、第四百四十九條第一項、第七十八條，判決如主文。
中　　　華　　　民　　　國　　九十三　　年　　　八　　　月　　三十一　　日
                                    臺灣彰化地方法院民事第二庭
~B審判長法官　何志通
~B法　　　官　黃倩玲
~B法　　　官　羅秀緞
右為正本係照原本作成。
不得上訴。
中　　　華　　　民　　　國　　九十三　　年　　　九　　　月　　　一　　　日
~B法院書記官　邱柏滄
